【裁判字號】    98,上訴,1694
【裁判日期】    980603
【裁判案由】    偽造有價證券等
【裁判全文】
臺灣高等法院刑事判決                98年度上訴字第1694號
上  訴  人  臺灣板橋地方法院檢察署檢察官
上  訴  人
即  被  告  甲○○
選任辯護人  廖國訓律師
被      告  乙○○
指定辯護人  本院公設辯護人李廣澤
上列上訴人因偽造有價證券等案件，不服臺灣板橋地方法院97年
度訴字第1455號，中華民國98年2月13日第一審判決（起訴案號
：臺灣板橋地方法院檢察署97年度偵字第10138號），提起上訴
，本院判決如下：
    主  文
上訴駁回。
甲○○緩刑肆年。
    事  實
一、甲○○因經營之上富尚醇實業有限公司欠缺資金，欲找人擔
    任貸款之保證人，恰公司另一經營者陳清祥（原審通緝中）
    的友人王宗堯（於民國95年 8月10日死亡）長期臥病在床，
    陳清祥常至王宗堯家中走動，有機會取得其身分證明文件及
    印章，二人乃共同意圖為自己不法所有，基於行使偽造私文
    書及詐欺取財之概括犯意聯絡，先於93年 8月10日，在址設
    桃園縣桃園市○○○路○段99號7樓之 2上富尚醇實業有限公
    司內，由陳清祥提供以不詳方式取得之王宗堯身分證件，供
    甲○○填載慶豐商業銀行拼經濟頭家信貸貸款資料表暨申請
    書，再由陳清祥在該申請書上，偽造如附表編號 1所示王宗
    堯簽名及蓋用以不詳方式取得之王宗堯印章後，將申請書交
    予慶豐商業銀行承辦人員審核而行使；待初步審查通過，二
    人復於93年8月30日，同往址設新竹市○○路 ○段100號之慶
    豐商業銀行新竹分行辦理對保手續，由甲○○擔任借款人，
    陳清祥則佯裝為王宗堯，在一式二份之慶豐商業銀行貸款契
    約上，偽造如附表編號 2所示王宗堯之簽名及蓋用上開王宗
    堯印章後，將貸款契約交予慶豐商業銀行承辦人員，申請貸
    款新臺幣 100萬元，致該銀行承辦人員陷於錯誤，誤認王宗
    堯同意擔任連帶保證人，如數核撥貸款金額；繼於93年 9月
    13日，二人另前往址設臺北縣土城市○○路○段396號之花蓮
    區中小企業銀行清水分行，以同上手法，在花蓮區中小企業
    銀行借款契約上，偽造如附表編號 3所示王宗堯之簽名及蓋
    用上開王宗堯印章後，將借款契約交予花蓮區中小企業銀行
    承辦人員，申請貸款新臺幣50萬元，致該銀行承辦人員陷於
    同樣之錯誤，如數核撥貸款金額，足生損害於各該銀行及王
    宗堯本人。嗣因王宗堯之配偶戊○○○遭銀行催討債務，察
    覺有異，訴請檢察官偵辦，始循線查悉上情。
二、案經王宗堯之配偶戊○○○訴由臺灣板橋地方法院檢察署檢
    察官偵查起訴。
    理  由
壹、證據能力：
    按傳聞法則之重要理論依據，在於傳聞證據未經當事人之反
    對詰問予以核實，乃予排斥，惟若當事人已放棄對原供述人
    之反對詰問權，於法院審判時表明同意該等傳聞證據可作為
    證據，基於證據資料愈豐富，愈有助於真實發現之理念，並
    貫徹刑事訴訟法修法加重當事人進行主義之精神，確認當事
    人對於證據能力有處分權之制度，傳聞證據經當事人同意作
    為證據，法院認為適當者，亦得為證據。另當事人於調查證
    據時，對於傳聞證據表示「沒有意見」、「對於證據調查無
    意見」，而未於言詞辯論終結前聲明異議，應視為已有將該
    等傳聞證據採為證據之同意，此刑事訴訟法第159條之5定有
    明文。是以下所引證據，經本院當庭提示，檢察官、上訴人
    即被告、辯護人均無意見，且未於言詞辯論終結前聲明異議
    ，本院審酌該等證據作成之情況，認為適於為本件認定事實
    之依據，依刑事訴訟法第159條之 5第2項規定，應具有證據
    能力，該得採為證據，合先說明。
貳、有罪部分：
一、訊之被告甲○○對其前揭之犯行均坦承不諱，核與證人即慶
    豐商業銀行職員壬○○、證人即花蓮區中小企業銀行職員丙○○所證核貸經過，悉相吻合（分見原審卷第125至132頁；
    第109至116頁），並有慶豐商業銀行拼經濟頭家信貸貸款資
    料表暨申請書、慶豐商業銀行貸款契約及花蓮區中小企業銀
    行借款契約各1份在卷可稽（分見他字卷第 114、115頁；他
    字卷第20、47頁），自屬真實。而王宗堯於93年 5月29日接
    受截肢手術，有卷附財團法人羅許基金會羅東博愛醫院診斷
    證明書1份可證（見他字卷第3頁），核與證人丙○○所見「
    王宗堯」乃四肢健全之人（見他字卷第37、38頁），並不相
    符，此與前揭甲○○自承之貸款過程，暨證人戊○○○所證
    陳清祥有機會取得王宗堯身分證件等語（見原審卷第 158至
    164 頁）相互以參，足認甲○○辦理上開貸款之際，係由陳
    清祥假冒王宗堯擔任連帶保證人，並偽填相關資料無誤。是
    被告甲○○與陳清祥假冒王宗堯名義辦理貸款，並在相關申
    請書及契約上偽造王宗堯簽名提出行使，以取得銀行核貸款
    項，乃屬行使偽造私文書及詐欺取財之行為甚明。綜上，本
    案事證明確，被告甲○○前揭之犯行洵堪認定，應依法論科
    。
二、法律適用之比較說明及論罪理由
  (一)查被告行為後，刑法部分條文業於94年1月7日修正，同年 2
    月2日公布，95年7月1日施行，修正後刑法第2條第 1項規定
    ：「行為後法律有變更者，適用行為時之法律，但行為後之
    法律有利於行為人者，適用最有利於行為人之法律」。上開
    「從舊從輕」原則之規定乃與刑法第 1條罪刑法定主義契合
    ，而貫徹法律禁止溯及既往原則，係規範行為後法律變更所
    生新舊法律比較適用之準據法，是刑法第 2條本身雖經修正
    ，但刑法第 2條既屬適用法律之準據法，本身尚無比較新舊
    法之問題，應一律適用裁判時即修正後刑法第 2條規定以決
    定適用之刑罰法律。又為比較時應就罪刑有關之共犯、牽連
    犯、連續犯、結合犯，以及累犯加重、自首減輕暨其他法定
    加減原因（如身分加減）與加減例等一切情形，綜其全部罪
    刑之結果而為比較；且就比較之結果，須為整體之適用，不
    能割裂分別適用各該有利於行為人之法律，此即法律變更之
    比較適用所應遵守之「罪刑綜合比較原則」及「擇用整體性
    原則」（最高法院24年上字第4634號判例、27年上字第2615
    號判例、最高法院95年5月23日95年度第8次刑庭會議決議參
    照）。爰就本件新舊法比較結果論述如下：
    1.被告行為時刑法第28條原規定：「二人以上共同『實施』
      犯罪之行為者，皆為共同正犯」。被告行為後該條修正為
      ：「二人以上共同『實行』犯罪之行為者，皆為共同正犯
      」。將舊法之「實施」修正為「實行」。原「實施」之概
      念，包含陰謀、預備、著手及實行等階段之行為，修正後
      僅共同實行犯罪行為始成立共同正犯。是新法共同正犯之
      範圍已有限縮，排除陰謀犯、預備犯之共同正犯。新舊法
      就共同正犯之範圍既因此而有變動，自屬犯罪後法律有變
      更，而非僅屬純文字修正，應有新舊法比較適用之問題，
      且倘比較結果並無有利或不利之情形，即應依刑法第 2條
      第 1項前段之規定，適用行為時之法律，方為適法（最高
      法院96年度台上字第934號、第1037、1322號、第 2566號
      判決意旨參照）。本件被告係基於共同犯罪之意思而參與
      犯罪構成要件行為之犯罪，不論新法、舊法，均構成共同
      正犯，上述刑法第28條之修正內容，對被告等尚無有利或
      不利之情形，依刑法第2條第1項前段之規定，應適用修正
      前刑法第28條規定為論述。
    2.按刑法第339條第1項之詐欺罪，其法定刑為「五年以下有
      期徒刑、拘役或科或併科一千元以下罰金」，罰金刑部分
      ，依被告行為時之刑罰法律，即罰金罰鍰提高標準條例第
      一條前段、修正前刑法第33條第 5款（規定罰金為一元以
      上），並依現行法規所定貨幣單位折算新臺幣條例第 2條
      規定計，折算結果，前揭詐欺罪罰金刑之法定刑得科銀元
      一元（即新臺幣三元）以上、銀元一萬元（即新臺幣三萬
      元）以下罰金。惟依被告行為後修正增訂刑法施行法第 1
      條之1：「中華民國94年 1月7日刑法修正施行後，刑法分
      則編所定罰金之貨幣單位為新臺幣。94年1月7日刑法修正
      時，刑法分則編未修正之條文定有罰金者，自94年1月7日
      刑法修正施行後，就其所定數額提高為三十倍。但72年 6
      月26日至94年1月7日新增或修正之條文，就其所定數額提
      高為三倍」，及刑法第33條第 5款將罰金刑修正為：「新
      臺幣一千元以上，以百元計算之」等規定，上開詐欺罪處
      罰條文之法定罰金刑最低額已提高為新臺幣一千元以上。
      經比較新舊法結果，認應適用較有利於被告等之舊法即修
      正前刑法第33條第5款規定。
    3.再被告行為時之刑法第56條規定：「連續數行為而犯同一
      之罪名者，以一罪論。但得加重其刑至二分之一。」；至
      其行為後上開法條則已刪除。該項刪除雖非犯罪構成要件
      之變更，但已影響行為人刑罰之法律效果，自屬法律有所
      變更，而有比較新舊法之必要。被告先後2次犯行，若依
      舊法規定，僅以一罪論；若依新法規定，則須分論併罰。
      比較新、舊法之結果，應以行為時之舊法較為有利。
    4.修正後刑法第55條關於牽連犯之規定業經刪除，則被告所
      犯各罪，即應予分論併罰，比較新舊法結果，以適用被告
      行為時即修正前刑法第55條牽連犯之規定，較有利於被告
 (二)綜合全部罪刑結果而為比較，被告行為後修正施行之刑法並
   非較為有利，本件應適用被告行為時即修正施行前刑法之相
   關規定。
 (三)核被告甲○○夥同陳清祥填載貸款申請書，並先後二次假冒
   王宗堯名義申辦貸款，詐得核貸款項之行為，各係犯刑法第
   216條、第210條之行使偽造私文書罪及同法第339條第1項之
   詐欺取財罪。其等盜用印章用印及偽造簽名之行為為偽造私
   文書之部分行為，為偽造私文書之行為所吸收，偽造後復持
   以行使，偽造私文書之低度行為為行使之高度行為所吸收，
   均不另論罪。被告甲○○與陳清祥就上開犯行，具有犯意聯
   絡及行為分擔，應論以共同正犯。其等先後多次所為行使偽
   造私文書及詐欺取財犯行，時間緊接，方法相同，觸犯構成
   要件相同之罪，顯均係基於概括犯意為之，為連續犯，應依
   行為時刑法第56條之規定，各論以一罪，並加重其刑。而所
   犯行使偽造私文書及詐欺取財二罪間，有方法結果之牽連關
   係，應依行為時刑法第55條規定，從較重之行使偽造私文書
   罪處斷。
 (四)原審認被告甲○○罪證明確，並適用刑事訴訟法第299條第1
   項前段，刑法第2條第1項前段、第216條、第210條、第339條
   第1項、第219條，行為時刑法第28條、第56條、第55條、第
   33條第5款，刑法施行法第1條之1之規定，中華民國96年罪犯
   減刑條例第2條第1項第3款、第7條之規定，審酌被告甲○○
   夥同陳清祥冒用他人名義辦理貸款，詐得貸款金額，對金融
   秩序及被冒用名義人之危害非輕，惟事後已清償各該貸款，
   有慶豐商業銀行收入傳票及聯行往來收入傳票、中國信託商
   業銀行板橋分行（按：花蓮中小企業銀行已於96年9月與中國
   信託商業銀行合併）放款結清證明書各1份存卷可參（分見他
   字卷第224頁；他字卷第223頁），暨其犯罪之動機、目的、
   手段、素行、詐得金額、犯後態度等一切情狀，量處有期徒
   刑1年6月。因被告甲○○犯罪時間係於96年4月24日以前，合
   於中華民國96年罪犯減刑條例所定之減刑條件，應再減其宣
   告刑2分之1即有期徒刑9月。沒收部分，如附表所示偽造之王
   宗堯簽名，無證據足認不存在，應依刑法第219條之規定予以
   沒收。而盜用他人真印章所蓋之印文，並非偽造印章之印文
   ，不在刑法第219條所定必須沒收之列（最高法院48年臺上字
   第113號判例要旨參照），被告甲○○表示王宗堯之印章乃由
   陳清祥取出（見他字卷第192頁），陳清祥非無機會取得王宗
   堯印章，則已如前述，並無證據可認該印章係偽造，罪疑唯
   輕，應認印章為真正，故其上印文，無依前揭規定沒收之問
   題。至如附表所示文件，除如附表編號2所示一式二份契約書
   其中一份係由借款人持有外，餘均非屬甲○○或陳清祥所有
   ，且非違禁物，因仍具有證明借款權利義務之功能，無諭知
   沒收之必要，附此敘明。經核認事用法均無不合，量刑亦稱
   妥適。
 (五)經核原判決認事用法並無不合，且量刑屬法院職權，原審之
   量刑，並無失之於過重之情形，刑度之諭知堪稱妥適。上訴
   人即被告甲○○上訴意旨認原審量刑過重云云，指摘原判決
   不當為無理由，應予以駁回。
 (六)被告甲○○固曾因犯藏匿人犯罪，經判處有期徒刑6月確定，
   惟被告於72年9月9日執行完畢後，即未曾受有期徒刑以上刑之
   宣告，有本院被告前案紀錄表可參，查其因公司經營周轉困難
   ，一時失慮，致罹刑章，惟事後坦認犯行，深表悔悟，且未逃
   避債務，復已積極清償前揭貸款完畢，本院認其經此科刑教訓
   ，應能知所警惕而無再犯之虞，所受刑之宣告以暫不執行為適
   當，宣告緩刑4年，以啟自新。
參、無罪及不另為無罪之諭知部分：
一、甲○○不另為無罪之諭知
(一)公訴意旨另以：上開花蓮區中小企業銀行借款契約中，有一欄
  位記載「本票」，而共犯陳清祥亦在該欄位共同發票人處偽造
  王宗堯之簽名，故被告甲○○與陳清祥另犯有刑法第201條第1
  項之偽造有價證券罪嫌云云。然為被告甲○○所否認，辯稱：
  銀行承辦人員未曾告知要簽票據，其以為就是簽借據，根本不
  知道有簽到本票等語。以此詰之證人丙○○，證稱：「（問：
  對保流程大概花多少時間？）大約半小時到50分鐘左右。」、
  「……不會特別提是本票，只是說那是借據。」、「（問：你
  是否知道該處是一張本票？）我沒有很深入去瞭解，只是按照
  總行規定。」、「本件應該是沒有讓借款人及保證人先將契約
  帶回去核閱。簽約之前他們是否有仔細看，我忘記了，但是有
  給他們看核貸通知書，就是有關於貸款的條件。」（見原審卷
  第114至116頁），可知甲○○簽約時，承辦人員係將解說之重
  點放在貸款條件的說明，且在丙○○自承對契約有一部分屬於
  本票之事「沒有很深入去瞭解」的情形下，堪認銀行承辦貸款
  之人員尚且如此，則甲○○在時間非長的對保過程中，就此定
  型化契約未能詳加研讀，亦非無可能。另徵之，前揭本票附載
  於借款契約下方，未見明顯標示或與借款契約有所區隔（見偵
  查卷第13頁），復參以銀行辦理貸款，常為節省時間及禮遇客
  戶，非無於概略解說後，即逕告知借款人在何處簽名，並代為
  填寫基本資料及用印之情況，甲○○僅是前往辦理貸款，填寫
  本票又非銀行核貸必有之程序，若承辦人員未提醒，漏未注意
  ，亦與常情無違，自難遽認被告甲○○此部分辯解不實。復查
  無其他積極證據足認被告甲○○有何偽造本票之主觀犯意，應
  認此部分罪證有所不足。
(二)公訴意旨復以：陳清祥冒用王宗堯之名義，分別於93年1月30
  日、93年4月20日、94年9月間某日、95年8月間某日（按：依
  起訴書所載，此部分仍適用連續犯、牽連犯之規定），在臺北
  銀行聯名卡申請書、萬泰商業銀行小額循環信用貸款及「Geor
  ge＆Mary」現金卡申請書、萬泰銀行信用卡申請書與富邦全國
  加油A POWER卡申請書上，填載王宗堯之年籍資料，持向富邦
  商業銀行、萬泰商業銀行申辦信用卡3張與現金卡1張獲准，足
  生所害於各該銀行對客戶信用評估之正確性，因上開申請資料
  之親友欄、工作地點、聯絡方式，諸多與甲○○有關，被告甲○○與陳清祥就上開犯行應屬共犯，此部分同犯有刑法第216
  條、第210條之行使偽造私文書罪及刑法第339條第1項之詐欺
  取財罪嫌云云。被告甲○○就此堅決否認，辯稱：各該申請資
  料均是陳清祥獨自一人所為，其看到帳單後曾問陳清祥，但陳
  清祥要其別管，僅要求將信件交付而已，至伊國泰世華銀行之
  提款卡，偶會請陳清祥代為提領款項，不知陳清祥曾挪用款項
  繳交上開信用卡消費款，另徐忠湘是其姊妺之子，陳清祥本就
  認識等語。經查，遍觀上開申請書上簽名，未見被告甲○○簽
  名，只見其姓名出現在親友欄，則其是否知情即有疑問？又核
  與證人即甲○○之母己○○○、證人即甲○○之姐辛○○證稱
  ：其等收到王宗堯信件向陳清祥反應時，陳清祥要其等別管等
  語相一致（分見原審卷第166頁；原審卷第170頁），觀之卷附
  臺北銀行聯名卡申請書（見他字卷第127頁）、萬泰商業銀行
  小額循環信用貸款及「George＆Mary」現金卡申請書（見他字
  卷第107頁）、萬泰銀行信用卡申請書（見他字卷第133頁）、
  富邦全國加油A POWER卡申請書（見他字卷第128頁）等資料，
  書寫之字跡與「王宗堯」簽名相同，應是陳清祥所親自填載。
  又觀之，前揭信用卡消費明細大抵使用於加油站、商店消費，
  而信用卡、現金卡均具專屬性，須持卡人持卡親自消費簽名，
  甲○○為女性，若使用王宗堯名義申請之信用卡，甚易為商家
  察覺，故各該信用卡、現金卡核發後，當是陳清祥所使用無訛
  ，被告甲○○前揭所辯，洵非無據。雖各該申請書上之親友欄
  、工作地點、聯絡方式填寫內容，與甲○○非無關係，惟甲○○與陳清祥合作經營公司，2人應甚熟識，其知悉甲○○相關
  資料，本非難事，進而在申請書上加以填載甲○○及徐忠湘之
  姓名、電話，亦屬事理之常，尚不足推定甲○○與陳清祥具犯
  意聯絡。另陳清祥為數甚多之消費款中，僅1筆3000元曾以甲○○國泰世華之提款卡轉帳至萬泰銀行，然此被告既稱不知情
  ，且適巧僅有1筆小額消費款由被告之帳戶提款卡轉帳，則依
  被告所辯，確無法排除陳清祥趁被告交付提款卡之際所為，亦
  難據此逕為被告不利之認定。此外，經原審傳喚相關信用卡承
  辦人員到庭作證，證人即萬泰商業銀行信用卡業務承辦人員丁○○、庚○○於原審均證稱：其等對陳清祥申請信用卡之過程
  無印象（分見原審卷第117至120頁；原審卷第121至123頁），
  亦無從作為不利被告甲○○之認定。是此部份亦乏積極證據足
  以證明。
綜上，檢察官起訴之上開事實，因乏積極證據足以證明，尚難逕
就各該部分為有罪之認定，惟因檢察官認各該部分，與前開有罪
部分之犯行，具有連續犯或牽連犯之裁判上一罪關係，故均不另
為無罪之諭知。
二、被告乙○○無罪部分：
  (一)公訴意旨另以：被告甲○○於前揭時、地向慶豐商業銀行及
    花蓮區中小企業銀行申請貸款時，邀請被告乙○○擔任另一
    連帶保證人，乙○○並在如附表編號1至3所示文件及如附表
    編號3文件本票欄之共同發票人處簽名，乙○○與甲○○、
    陳清祥應具有共犯關係，而犯有刑法第216條、第210條之行
    使偽造私文書罪、刑法第201條第1項偽造有價證券罪及刑法
    第339條第1項之詐欺取財罪嫌云云。
  (二)按犯罪事實應依證據認定之，無證據不得認定犯罪事實；不
    能證明被告犯罪者，應諭知無罪之判決，刑事訴訟法第154
    條第2項、第301條第1項分別定有明文。而認定不利於被告
    之事實，須依積極證據，苟積極證據不足為不利於被告事實
    之認定時，即應為有利於被告之認定，更不必有何有利之證
    據（最高法院30年上字第816號判例要旨參照）。又檢察官
    對於起訴之犯罪事實，應負提出證據及說服之實質舉證責任
    。倘其所提出之證據，不足為被告有罪之積極證明，或其指
    出證明之方法，無從說服法院以形成被告有罪之心證，基於
    無罪推定之原則，自應為被告無罪判決之諭知（最高法院92
    年臺上字第128號判例要旨參照）。
  (三)訊之被告乙○○堅決否認有為上開犯行，辯稱：其是受胞姐
    甲○○拜託，勉強同意擔任連帶保證人，銀行同意貸款僅是
    增加其背負債務機會，並無實益，無與甲○○、陳清祥有犯
    意聯絡之可能，且其在如附表所示文件上簽名時，均非與「
    王宗堯」一起為之，直至銀行相關人員向其詢問及描述「王
    宗堯」外貌時，始知陳清祥假冒王宗堯之事等語。經查：乙○○並未在上富尚醇實業有限公司任職，本身另有工作，除
    經證人己○○○、辛○○於原審到庭證述甚詳（分見原審卷
    第166頁；原審卷第169頁），並有其工作證明文件1件附卷
    可佐（見他字卷第101頁），則被告乙○○既未在前開公司
    任職，所辯核貸通過對其並無實益，非全然無據。而所指並
    未與陳清祥假冒之「王宗堯」同時簽立相關借款文件，與證
    人壬○○所證：「我印象中他們三人不是一起來的，被告乙○○是後來才來的，雖然是在同一天來的，但他是一個人來
    ，甲○○與王宗堯是一起來，當時甲○○與王宗堯二人先走
    ，乙○○後來才到……。」、「（問：乙○○有無與在契約
    上簽名的王宗堯碰到面？）沒有。」（見原審卷第126、129
    頁），及證人丙○○所證：「本件保證人不是同時來，我只
    知道他們三人是先後到，保證人沒有同時來……。」、「（
    問：第二位保證人到場時，第一位保證人及借款人是否仍在
    場？）第一位保證人已離開，但借款人是否仍在場，我不是
    很確定。」（見原審卷第112、113頁），互核相符，亦屬有
    據。檢察官固指稱乙○○自承貸款之際曾見到陳清祥，契約
    上簽有王宗堯之名，乙○○當可知悉陳清祥假冒王宗堯簽名
    之事，然此推定係以乙○○對各該事實均有詳加注意且曾細
    心將二者比對、連結為前提，尚不能排除有他種可能，何況
    ，注意到事有蹊蹺產生懷疑，或事後察覺有異隱忍不說，與
    彼此具犯意聯絡，仍屬有間。至檢察官上訴主張被告乙○○
    於民事抗告狀既主張王宗堯係由陳清祥所假冒，顯見被告乙○○與陳清祥有犯意聯絡與行為分擔，但查銀行強制執行程
    序前，當已對主債務人、連帶保證人為帳款之催收，被告乙○○擔任連帶保證人亦係催收之對象，因此其於事後得知陳
    清祥假冒王宗堯之名義，應與常情無違，上訴人以此推論被
    告涉有前開犯行，顯屬無據。另檢察官上訴泛指證人即銀行
    承辦人丙○○、壬○○原審證詞應係時間久遠、記憶不清有
    所誤會，認被告乙○○與陳清祥及甲○○一起到場云云，按
    前開證人具結陳述之內容或有記憶不清之處，但對於被告乙○○未與冒「王宗堯」之陳清祥同時簽署貸款文件應可確認
    ，是公訴人執此為被告不利之認定，亦屬無據。本案既乏積
    極證據足認乙○○與甲○○、陳清祥就檢察官所為犯行具共
    犯關係，應為被告乙○○無罪之諭知。
三、原審本同上見解，以不能證明被告犯公訴人所指之前揭犯行
    ，而為被告乙○○無罪及甲○○不另為無罪之諭知，其認事
    用法，俱無違誤。檢察官上訴仍執陳詞，認被告有前揭犯行
    ，指摘原判決不當，不能認有理由，應於駁回。
據上論斷，應依刑事訴訟法第368條，刑法第74條第1項第2款，
判決如主文。
本案經檢察官郭啟東到庭執行職務。
中    華    民    國    98    年    6    月    3    日
                  刑事第八庭  審判長法  官  鄭文肅
                                    法  官  蔡光治
                                    法  官  劉嶽承
以上正本證明與原本無異。
如不服本判決，應於收受送達後10日內向本院提出上訴書狀，其
未敘述上訴之理由者並得於提起上訴後10日內向本院補提理由書
（均須按他造當事人之人數附繕本）「切勿逕送上級法院」。
                                    書記官  何仁崴
中    華    民    國    98    年    6     月    3     日
附錄：本案論罪科刑法條全文
中華民國刑法第210條
（偽造變造私文書罪）
偽造、變造私文書，足以生損害於公眾或他人者，處 5 年以下有
期徒刑。
中華民國刑法第216條
（行使偽造變造或登載不實之文書罪）
行使第 210 條至第 215 條之文書者，依偽造、變造文書或登載
不實事項或使登載不實事項之規定處斷。
中華民國刑法第339條
（普通詐欺罪）
意圖為自己或第三人不法之所有，以詐術使人將本人或第三人之
物交付者，處5年以下有期徒刑、拘役或科或併科1千元以下罰金
。
附表：
┌──┬─────────┬────────────────┬─────────────┐
│編號│應  沒  收  之  物│所    在    文    件    名    稱│備                      註│
├──┼─────────┼────────────────┼─────────────┤
│ 1  │偽造之「王宗堯」簽│慶豐商業銀行拼經濟頭家信貸貸款資│見他字卷第114 頁；原本存他│
│    │名1 枚            │料表暨申請書                    │字卷第120 頁證物袋        │
├──┼─────────┼────────────────┼─────────────┤
│ 2  │偽造之「王宗堯」簽│慶豐商業銀行貸款契約，一式二份（│見他字卷第113 頁；原本存他│
│    │名2 枚（每份1 枚）│契約兩造當事人各持一份），契約條│字卷第120 頁證物袋        │
│    │                  │款第23條參照                    │                          │
├──┼─────────┼────────────────┼─────────────┤
│ 3  │偽造之「王宗堯」簽│花蓮區中小企業銀行借款契約      │見他字卷第20、47頁        │
│    │名2 枚            │                                │                          │
└──┴─────────┴────────────────┴─────────────┘


司法院資訊處製作；財團法人民間司法改革基金會備份。
